【裁判字號】    99,上易,1126
【裁判日期】    990528
【裁判案由】    竊盜
【裁判全文】
臺灣高等法院刑事判決                99年度上易字第1126號
上  訴  人  臺灣板橋地方法院檢察署檢察官
被      告  甲○
上列上訴人因竊盜案件，不服臺灣板橋地方法院99年度易字第47
5號，中華民國99年4月15日第一審判決（起訴案號：臺灣板橋地
方法院檢察署99年度偵字第3254號），提起上訴，本院判決如下
：
    主  文
上訴駁回。
    理  由
一、按不服地方法院之第一審判決而上訴者，應向管轄第二審之
    高等法院為之。上訴書狀應敘述具體理由。上訴書狀未敘述
    上訴理由者，應於上訴期間屆滿後20日內補提理由書於原審
    法院，逾期未補提者，原審法院應定期間先命補正。第二審
    法院認為上訴書狀未敘述理由或上訴有第362條前段之情形
    者，應以判決駁回之，但其情形可以補正而未經原審法院命
    其補正者，審判長應定期間先命補正。刑事訴訟法第361條
    及第367條分別定有明文。所謂不服第一審判決之具體理由
    ，係指依據卷內訴訟資料，具體指摘第一審判決關於認定事
    實、適用法律及量刑等項，有違法或不當之情形而言，此為
    提起第二審上訴之法定要件。倘上訴人之上訴書狀或補提之
    上訴理由書，雖有敘述上訴理由，惟並未具體敘述第一審判
    決有上述違法、不當情形，即與未敘述具體理由無異，所為
    上訴，即不符合上訴之法定要件。
二、經查：
  (一)本件原判決以：「(1)被害人陳火鍊所有置放於臺北市○○區
    ○○街210巷9弄10號1樓樓梯間之電鑽2具，在民國96年10月
    25日下午4時許，遭人以不詳方式竊取，竊賊於竊得上開電
    鑽2具後，旋於同日下午4時29分許，將電鑽置放於車牌號碼
    FDD-563號重型機車之腳踏板上，並騎乘該機車逃離現場等
    情，業經證人陳火鍊於偵查中證述明確，復有監視錄影器翻
    拍照片7張在卷可稽，自足認定。又前開車牌FDD-563號重型
    機車為陳言慶所有之事實，亦經證人陳言慶於偵查及原審證
    述無誤，並有車籍資料—基本資料詳細畫面1紙在卷可稽，
    此情亦堪認定。(2)證人陳言慶於偵查及原審雖證稱：我並未
    於上開時地竊取陳火鍊之電鑽，監視器翻拍照片中所攝得騎
    乘前揭機車之人不是我。印象中在96年9月、10月間，被告
    曾向其借用上開機車，被告是服刑時認識之室友。出獄後，
    我去三重旅社找另一位同房徐振富時，被告有向我借車，那
    段時間除了被告外，並無其他朋友向我借車，被告每次借車
    ，都是當天歸還，大約2、3小時等語。然證人陳言慶既為前
    開機車之車主，原屬本件竊盜案件涉嫌最深之人，證人陳言
    慶於本案偵查中，亦以被告身分遭偵訊調查，其是否為脫免
    自身罪責，而故為不利於被告之陳述，已非無疑。且依證人
    陳言慶於原審所述，除被告外，其父親平日亦會使用上開機
    車，證人陳言慶復未能具體指明被告向其借用機車之確切日
    期及時間，被告向其借用機車之後究係前往何處，證人陳言
    慶亦概無所知，是當難僅以證人陳言慶之上開證述，遽認
    本件於上開時地騎乘前揭機車竊取陳火鍊之電鑽者，必係被
    告無誤。(3)被告於96年10月25日上午11時許，在臺北縣三重
    市○○街○段附近巷弄，以自備鑰匙1支，竊取劉清吉所有車
    號CFK-539號機車，得手後供己使用；嗣於同日傍晚5時30分
    許，被告騎乘該輛車號CFK-539號機車行經臺北縣三重市○
    ○街150號前時，為警當場查獲等犯罪事實，業經原審法院
    以96年度簡字8072號簡易判決判處有期徒刑4月確定。依此
    ，被告既甫於96年10月25日上午竊得車牌CFK-539號機車作
    為代步工具，復於同日傍晚5時30分許因騎乘該贓車為警查
    獲，而本件陳火鍊電鑽失竊之時點恰為同日下午4時許，適
    為被告竊得上開CFK-539號機車後、為警查獲前之該段期間
    ，衡諸常情，被告於斯時既已竊得該輛機車，如其欲竊取他
    人之電鑽或財物，當可騎乘該贓車作為犯案之交通工具，何
    須捨棄該車不用，另行前往三重旅社向陳言慶借用FDD-563
    號機車。且依證人陳言慶於原審上開證詞，被告向其借用機
    車均係當天歸還，時間約2、3小時，則縱認被告於該日確有
    向陳言慶借用機車，然被告是否得在該日下午4時29分許，
    騎乘向陳言慶借得之車號FDD-563號機車，在本件臺北市○
    ○區○○街案發地點竊取電鑽後，火速將該機車騎至三重旅
    社歸還陳言慶，旋換騎其竊得之車牌CFK-539號機車，在同
    日傍晚5時30分許，在臺北縣三重市○○街為警查獲，更顯
    有可疑。足見被告辯稱其並未於上開時地竊取陳火鍊之電鑽
    等語，應非無據。(4)被告於偵查中同意接受測謊，嗣經法務
    部調查局鑑定人員對其實施測謊鑑定後，認被告稱未曾向陳
    言慶借用機車、未至士林區○○街竊取電鑽等語，經測試呈
    情緒波動反應，研判有說謊乙情，固有法務部調查局98年7
    月24日調科參字第09800400220號測謊報告書暨測謊鑑定過
    程參考資料在卷可稽。惟按測謊之證據方法，係依一般人在
    說謊時，會產生遲緩、緊張、恐懼、不安等心理波動現象，
    乃以科學方法，由鑑定人利用膚電測謊儀器，將受測者上開
    情緒波動反應予以紀錄，資以判斷受測者有無說謊。測謊所
    得之證據，固非不得參酌其他證據以判斷待證事實，然無論
    施測方或受測方，抑或測謊設備，仍不能謂無可能之變數存
    在，自難認足以作為唯一及絕對之依據（最高法院98年度台
    上字第3439號判決意旨參照）。申言之，測謊檢查之受測者
    可能因人格特性或對於測謊質問之問題無法真正瞭解，致出
    現不應有之情緒波動反應，其鑑驗結果有時亦因受測人之生
    理、心理因素而受影響，且人的行為、思想又無法量化，則
    測謊結果自不能如物理、化學試驗般獲致絕對之正確性，此
    時若過於相信測謊結果，反而有害於正當之事實認定，故測
    謊之結果應係有其他可資信賴之積極或消極證據存在之情形
    下，作為補強證據證明力參考之用，而非可作為判斷事實之
    唯一及絕對之憑證。本件現存各項事證，經審酌後均無法就
    被告確有竊取陳火鍊電鑽之犯行乙節為積極證明，自不得僅
    以測謊鑑定報告遽為不利於被告之認定。(5)綜上所述，被告
    辯稱其並未於上開時地竊取陳火鍊之電鑽，非無可信。檢察
    官所舉事證，無從說服原審形成被告有罪之心證。此外，復
    查無任何積極事證足認被告確有竊盜之犯行，揆諸前揭說明
    ，自應為被告無罪之諭知，以昭審慎。」從形式上審查，其
    認事用法，並未違反法令或悖離經驗法則、論理法則。
  (二)檢察官上訴理由謂：「原審雖以被告應無可能在短時間之內
    騎乘本件FDD-563號機車，在臺北市○○區○○街案發地點
    竊取電鑽後，再將機車騎至臺北縣三重旅社歸還陳言慶，並
    旋又換騎另案竊得CFK-539號機車，在臺北縣三重市○○街
    為警查獲，惟原審並未詳述無此可能之理由，難認其理由完
    備。請將原判決撤銷，更為適當合法之判決。」等語。
  (三)按刑事訴訟法第361條第2項規定「上訴書狀應敘述具體理由
    」，雖未明定「具體理由」究何所指。惟就立法過程言，該
    條文之原草案第2項為：「依前項規定提起上訴者，其上訴
    書狀應敘述理由，並引用卷內訴訟資料，具體指摘原審判決
    不當或違法之事實。其以新事實或新證據為上訴理由者，應
    具體記載足以影響判決結果之理由。」嗣經提出於立法院司
    法委員會全體委員會議討論時，與會委員咸認目前第二審並
    非如第三審係法律審，為兼顧上訴人權益，經深入研商，乃
    由委員提修正動議，修正草案第361條第2項為：「上訴書狀
    應敘述具體理由」即現行公布之內容，刪除原草案之其他文
    字；其立法理由(二)亦本此旨趣，修正為：「提起第二審上訴
    之目的，在於請求第二審法院撤銷、變更原判決，自須提出
    具體理由。爰增訂第二項，明定上訴書狀應敘述具體理由。
    又因目前第二審並非如第三審係法律審，故上訴理由無須如
    第367條規定以原判決違背法令為限，乃屬當然。」綜上觀
    之，固足認所謂上訴書狀應敘述具體理由者，並不以其書狀
    應引用卷內訴訟資料，具體指摘原審判決不當或違法之事實
    ，亦不以於以新事實或新證據為上訴理由時，應具體記載足
    以影響判決結果之情形為必要。惟提起第二審上訴之目的，
    既在於請求第二審法院撤銷、變更原判決，故所稱具體理由
    ，係指須就不服之判決為具體之指摘而言，如僅泛稱原判決
    認事用法不當或採證違法、判決不公等，均非具體理由；至
    於上訴理由之具體與否，係屬第二審法院審查範圍，不在第
    一審法院命補正之列，是上訴書狀如已敘述理由，無論其具
    體與否，即無待其補提理由書或命補正（最高法院97年度臺
    上字第892號判決意旨參照）。
  (四)查本件原審就「被告應無可能在短時間之內騎乘本件FDD-56
    3號機車，在臺北市○○區○○街案發地點竊取電鑽後，再
    將機車騎至臺北縣三重旅社歸還車主陳言慶，並旋換騎另案
    竊得CFK-539號機車在臺北縣三重市○○街為警查獲」乙節
    ，已於原判決理由欄五(三)詳為論述、說明其得心證之理由（
    見上述理由二(一)(3)）。檢察官上訴理由僅空言泛稱「原審並
    未詳述無此可能之理由，難認其理由完備」等語，並未具體
    指出原判決所為之證據取捨，有何違背經驗法則、論理法則
    ，或其理由有何未足完備等具體情形，要難謂其上訴書狀已
    經敘述具體理由。揆諸上開規定及說明，本件上訴未敘述具
    體理由，而不合法定程式，應予駁回，並不經言詞辯論為之
    。
三、據上論斷，應依刑事訴訟法第367條前段、第372條，判決如
    主文。
中    華    民    國    99    年    5     月    28    日
                 刑事第十三庭  審判長法  官  曾德水
                                     法  官  陳恆寬
                                     法  官  崔玲琦
以上正本證明與原本無異。
不得上訴。
                                     書記官  馬佳瑩
中    華    民    國    99    年    5     月    31    日

司法院資訊處製作；財團法人民間司法改革基金會備份。
